【裁判字號】    99,台上,4214
【裁判日期】    990708
【裁判案由】    違反槍砲彈藥刀械管制條例等罪
【裁判全文】
最高法院刑事判決            九十九年度台上字第四二一四號
上  訴  人  丁○○
選任辯護人  黃進祥律師
上  訴  人  乙○○
            丙○○
            甲○○
上列上訴人等因違反槍砲彈藥刀械管制條例等罪案件，不服台灣
高等法院高雄分院中華民國九十八年五月六日第二審判決（九十
七年度上訴字第一六一七號，起訴案號：台灣高雄地方法院檢察
署九十一年度偵字第一五五一三、二四五八二、二七六二二號）
，提起上訴，本院判決如下：
    主  文
上訴駁回。
    理  由
按刑事訴訟法第三百七十七條規定，上訴於第三審法院，非以判
決違背法令為理由，不得為之。是提起第三審上訴，應以原判決
違背法令為理由，係屬法定要件。而上訴第三審法院之案件，是
否以判決違背法令為上訴理由，應就上訴人之上訴理由書狀加以
審查，如果上訴理由書狀並未依據卷內訴訟資料，具體指摘原判
決不適用何種法則或如何適用不當，或所指摘原判決違法情事，
顯與法律規定得為第三審上訴理由之違法情形，不相適合時，均
應認其上訴為不合法律上之程式，予以駁回。至原判決究有無違
法，與上訴是否以違法為理由，係屬二事。本件原審經審理結果
，認為上訴人乙○○、丙○○非法販賣槍、彈，丁○○幫助非法
販賣槍、彈及甲○○非法持有槍、彈等犯行均明確，因而撤銷第
一審關於上訴人等四人部分所為科刑之判決，比較行為時及裁判
時法律，適用最有利於上訴人等四人之規定，改判依想像競合犯
及牽連犯，從一重分別論處乙○○共同連續非法販賣手槍、丙○
○非法販賣手槍（累犯）、丁○○幫助非法販賣手槍及甲○○連
續非法持有手槍等罪刑，俱已詳敘調查、取捨證據之結果及憑以
認定犯罪事實之心證理由。並就上訴人等否認犯行之供詞及其等
所辯各語認非可採，逐一予以論述。原判決認定甲○○有其事實
欄所載非法持有轉輪手槍、半自動手槍等制式槍枝與制式子彈、
達姆彈之事實，主要係依憑甲○○持有該槍、彈之自白及各該槍
、彈之鑑定報告為其論據，已於理由為必要之說明。至丙○○、
乙○○等於警詢時所述交付槍、彈之原因及過程，核與甲○○非
法持有槍、彈犯行之認定無涉。是原判決關於各該警詢供述證據
能力之論述是否合法妥適，於甲○○非法持有槍、彈犯罪之成立
不生影響。甲○○執為上訴第三審之理由，自非適法。又上開槍
、彈經內政部警政署刑事警察局鑑定結果，認均具殺傷力，有各
該鑑定報告可按，原判決採為認定上開槍、彈確係槍砲彈藥刀械
管制條例所列管槍、彈之依據，並無不合。再原判決以乙○○雖
曾供出丙○○、林煌坤、劉蘭琪涉案，然丙○○早在乙○○供述
之前，於警詢時已先自承其槍枝來源為乙○○，是檢察官得以追
訴丙○○，並非由於乙○○之供述，而林煌坤、劉蘭琪涉案部分
，則均經法院為無罪之諭知，自無檢察官因乙○○之供述而得以
追訴彼等二人罪責可言，因認乙○○並無證人保護法第十四條第
一項關於供述其他正犯或共犯，因而使檢察官得以追訴該正犯、
共犯者，得減輕其刑規定之適用；另甲○○就本案其持有之槍、
彈，雖陳明其中美國製制式轉輪手槍二支與所用子彈部分係向丙
○○購得，但就比利時製口徑六．三五ｍｍ制式半自動手槍及口
徑０．二五吋制式子彈四十八顆部分，則未供出來源，亦與槍砲
彈藥刀械管制條例第十八條第四項所規定減輕或免除其刑之前提
要件「供述『全部』槍砲、彈藥、刀械之來源及去向」並不相符
，因認皆無上開減輕或免除其刑規定之適用等情，詳加明。核
均無不合。乙○○上訴意旨指摘原判決上開關於其供出林煌坤、
劉蘭琪部分之論述，顯曲解該減刑規定之立法意旨；甲○○上訴
意旨則質疑原判決未逐一說明各該槍、彈之動能若干，即認定有
殺傷力，有理由不備之違法，且其已供出轉輪手槍來源，原審未
加調查並依上開槍砲彈藥刀械管制條例規定對其減刑，併有證據
調查職責未盡及不適用法則之違法云云。俱係徒憑己意，任意指
摘，委無足取。再者，原判決關於甲○○同時非法持有槍、彈，
係一行為觸犯數罪名，應依想像競合犯之規定，從一重論以非法
持有手槍罪，且其先後多次非法持有槍、彈之行為，應依修正前
連續犯之規定以一罪論之論述，雖非先將有連續犯關係者，論以
一罪，然後再就各連續犯間有想像競合犯關係之犯罪比較其輕重
，從較重者處斷，然其就想像競合犯與連續犯論述先後順序之不
同，於本案甲○○應論處連續非法持有手槍罪刑之裁判結果不生
影響，甲○○執為提起第三審上訴之理由，亦非適法。又量刑輕
重係屬事實審法院得依職權自由裁量之事項，茍已以行為人之責
任為基礎，並斟酌刑法第五十七條各款所列情形，且未逾法定刑
度，即不得遽指為違法。本件甲○○部分，原判決量刑時，說明
甲○○坦承持有數把槍枝及甚多子彈之犯行，並持槍滋事等情，
即已就甲○○非法持有槍、彈犯罪之責任為基礎，並就其犯罪手
段、情節與犯後坦承犯行之態度等一切情狀，予以綜合考量，而
為刑之量定，要屬已依刑事訴訟法第三百十條第三款規定，記載
其就刑法第五十七條規定事項為科刑輕重之審酌理由，並無甲○
○上訴意旨所指判決不載理由之違法。再原判決依憑丙○○所為
與甲○○交易美國製制式轉輪手槍二支及子彈之自白，及甲○○
所供與丙○○交易該槍、彈之情，以彼等二人就交易槍、彈之經
過、時間、地點及價格等各節所述互核相符，且均一致指稱丁○
○當時確陪同丙○○前往，並於交易時在場等語，因認丙○○販
賣槍、彈予甲○○之犯行明確，且丙○○指丁○○於槍、彈交易
時在場把風而幫助販賣等語亦屬實在。業於理由內論述甚詳。丙
○○上訴意旨，或置原判決上開論述於不顧，猶指摘原判決專憑
甲○○之證言而無其他佐證，遽為對其不利之認定，失之率斷，
或以其收集槍械純為興趣，並未販賣牟利，而重為事實之爭辯，
並指摘原判決認事用法有誤云云，自非適法之第三審上訴理由。
另丁○○上訴意旨雖以丙○○與甲○○二人警詢之供述均未具結
，且原審亦未依法提示各該供述之具體內容命其辯論，而指摘原
審有應於審判期日調查之證據未予調查之違法云云。然被告以外
之人於警詢時之供述，依法並無應具結之明文，且丙○○、甲○
○二人警詢時之供述，原審於言詞辯論時，均已依法提示並告以
要旨，以踐行法定之調查程序，有原審審判筆錄可按，是此部分
上訴意旨或出於丁○○主觀上對法律之顯然誤解，或係未依卷證
而為指摘，俱不足取。末查原判決就公訴意旨指丁○○於丙○○
先與甲○○議妥交易槍、彈之價格後，陪同丙○○前往藏置地點
，取出槍、彈，並同往約定地點與甲○○交易該槍、彈，涉有共
同販賣槍、彈罪嫌一節，以丁○○所為非出於為自己犯罪之意思
，且其分擔實行者，亦非販賣槍、彈構成要件之行為，而改論以
幫助販賣槍、彈罪，雖未對丁○○踐行告知之義務，然原審已就
公訴意旨所指丁○○之犯罪事實為實質之調查，而丁○○亦就該
被訴事實復多所辯解與主張，而充分加以防禦，且原判決對丁○
○由犯罪情節較重之共同正犯，改論以情節較輕之幫助犯，縱未
踐行告知義務，於丁○○訴訟上防禦權之行使，實質上亦無不利
之影響。丁○○上訴意旨以幫助販賣槍、彈與共同販賣槍、彈不
同，已佚出原起訴之共同販賣槍、彈範圍，非起訴效力所及，原
判決對其論以幫助販賣槍、彈罪，非但係就未受請求之事項而為
裁判，且未依法告知，自屬違法云云。係對原判決所為適法之闡
述，徒憑其主觀上之顯然誤會，任意指摘，客觀上亦不足據以辨
認原判決已具備違背法令之形式要件。而上訴人等四人之其餘上
訴意旨，則係就屬原審採證認事職權之適法行使及原判決已說明
事項，徒憑己見，任意指摘為違法，且仍為單純事實之爭執，要
難謂為適法之第三審上訴理由。依上揭說明，上訴人等四人之上
訴，俱不合法律上之程式，應予駁回。
據上論結，應依刑事訴訟法第三百九十五條前段，判決如主文。
中    華    民    國    九十九    年   七   月   八   日
                      最高法院刑事第四庭
                          審判長法官  張  淳  淙
                                法官  劉  介  民
                                法官  蔡  彩  貞
                                法官  吳  信  銘
                                法官  林  勤  純
本件正本證明與原本無異
                                      書  記  官
中    華    民    國  九十九  年    七    月    九    日
                                                     Ｍ

司法院資訊處製作；財團法人民間司法改革基金會備份。
